臺灣高等法院刑事判決　　　　　　　　 96年度上易字第913號
上　訴　人　臺灣板橋地方法院檢察署檢察官
被　　　告　甲○○
上列上訴人因被告過失致死案件，不服臺灣板橋地方法院95年度
交易字第578號，中華民國96年3月15日第一審判決（起訴案號：
臺灣板橋地方法院檢察署95年度偵字第14757號），提起上訴，
本院判決如下：
    主  文
上訴駁回。
    理  由
一、本案經本院審理結果，認第一審判決對被告甲○○為無罪之
    諭知，核無不當，應予維持，並引用第一審判決書記載之證
    據及理由（如附件）。
二、檢察官上訴意旨以：本件抽水馬達之電力係自路邊電桿電箱
    內，經由電線接引電源至被告居住之台北縣板橋市○○路○
    段臨5之2號違建內匣刀開關，作為抽水馬達電源開關之控制
    ，而被告因裝置錯誤，誤將火線作為地線，致火線未經匣刀
    開關之遮斷，於匣刀向下關閉時，未能產生電源遮斷之效果
    ，亦為原審所認定。又被告為台北縣板橋市○○路○段臨5之
    2號違建之實際居住及管理者，縱上開抽水馬達及使用之電
    源非被告親自架設，被告對於其所使用違建內之電源設備，
    應有義務維護違建內構造及設備之使用安全（參酌建築法第
    77條第1項規定：建築物所有權人、使用人應維護建築物合
    法使用與其構造及設備安全），並隨時注意檢查，且依當時
    形，亦無不能注意情事，竟疏未注意，使被害人李建成直接
    以身體觸碰電線，致因電擊當場死亡，自有過失。原審僅以
    抽水馬達之匣刀開關非被告裝設，且被害人李建成平日亦使
    用上開抽水馬達為由，即認被告無注意義務，尚有未洽云云
    。惟查：被告堅稱前揭上開抽水馬達及電源均非伊所裝設，
    且伊事前亦不知前述抽水馬達自路旁電桿接引電源時有誤將
    火線作為地線之情事等語。
三、本院經查：
(一)訊據被告堅決否認有前開過失致死犯行，辯稱：前開抽水馬
    達係伊之堂兄裝設，伊在本案前根本不知閘刀開關關閉後無
    法遮斷電線電源，且伊與死者李建成經常使用該抽水馬達澆
    水種菜，不知何以會發生前開事故等語。
(二)證人李天賜於原院審理時具結證稱：「這個現場我常常去」
    、「（系爭抽水馬達的）電是之前有一位葉同仁（音譯）留
    下來而葉同仁已經不在了」；證人黃東榮於原審審理時亦具
    結證稱：「這個地方我常常去，我與被告與死者為好朋友，
    經常在那裡泡茶」、「（上開抽水馬達所使用之電源）我知
    道是被告之堂兄所留下來，但他堂兄已經去世」、「．．．
    我只知道被告堂兄以前就在使用」等語（見原審卷第31頁）
    ，互核相符，足見被告所辯該抽水馬達係其堂兄安裝乙節，
    非不足採。至被告於偵查中固供稱：「死者用的馬達是我的
    」等語（見相驗卷第24頁），但其同日偵查中經檢察官詢以
    上開抽水馬達使用之電壓為多少時，即指稱「我也不知道，
    是我堂哥裝的」（見相驗卷第24頁反面），足見被告所指：
    「死者用的馬達是我的」等語，無非意謂前述抽水馬達係在
    其菜園內以及該抽水馬達之閘刀開關係設置伊在居住之前開
    違建房屋內，非謂認該抽水馬達及其電源係被告所安裝。
(三)被告於警詢、偵查中雖自承：「死者問我電源有無拔掉，我
    回應有拔掉」、「（死者為何問你電線有無拔掉？）我也不
    知道」等語（見相驗卷宗第8頁、第24頁），惟於原審亦供
    稱：伊與被害人李建成先前均有使用過前揭抽水馬達，伊亦
    曾告知被害人抽水馬達之電源開關在伊居住屋內門後等語（
    見原審卷第18頁）；證人黃東榮亦證稱：被害人李建成生前
    的確經常使用前述抽水馬達（見原審卷第31頁），則以被告
    及被害人等之前使用上開抽水馬達，均未發生意外，被告亦
    非自行或委請他人裝置該抽水馬達暨所使用之電源，有如前
    述，且參諸被告僅國小畢業，並在市場內賣菜營生（見相驗
    卷第7至8頁），非具有電學方面之專業知識、技術，難期其
    於事前多年來使用無礙，而能在本案發生之際有所認知，甚
    能注意到該等抽水馬達裝置之電線將火線作為地線，致火線
    無法經由閘刀開關關閉遮斷，造成電源無法產生遮斷之問題
    。易言之，本件依通常人之瞭解，均會認為上開抽水馬達之
    閘刀如已向下關閉，即可遮斷電源無礙，是以被告以此認知
    告訴被害人李建成，非但與其歷年來使用該等物品之經驗相
    符，亦無違反通常人之情感，客觀上自難課其應負「應注意
    能注意而不注意」之過失責任。是雖本件被害人李建成縱係
    因雙手觸碰抽水馬達之電線，致遭電壓110伏特電擊，造成
    心律不整休克當場死亡，依上開說明，尚不得據認被告就本
    件事故之發生有過失可言。
(四)至上開抽水馬達及使用之電源雖架設在被告居住之違建內，
    而被告係該建築物之所有權人及使用人，依法應維護建築物
    合法使用與其構造及設備安全，並負隨時注意檢查之義務，
    但本件係在被告不在場之際因被害人使用該違建內之電源設
    備猝然發生，究竟被害人在操作上開電源開關時是否因其他
    因素致遭電擊當場死亡，亦非無疑，自難以被告負有前開注
    意即認其行為與被害人之死亡結果間有相當因果關係。
(五)綜上所述，本件既乏證據證明被告就本件被害人李建成死亡
    結果之發生，有違反注意義務情事，或認有相當因果關係，
    自難遽令其擔負過失致死之罪責。此外，復查無其他積極證
    據，足資認定被告涉有過失致死犯行，自屬不能證明其犯罪
    。原審諭知被告無罪之判決，經核尚無違誤。公訴人上訴意
    旨，仍執陳詞，指摘原判決不當，為無理由，應予駁回。
據上論結，應依刑事訴訟法第373條、第368條，判決如主文。
本案經檢察官陳玉珍到庭執行職務。
中　　華　　民　　國　　96　　年　　6　 　月　　20 　 日
　　　　　　　　　刑事第十七庭  審判長法　官  趙功恆
　　　　　　　　　　　　　　　　　　  法　官  陳憲裕
　　　　　　　　　　　　　　　　　　  法　官  高明哲
以上正本證明與原本無異。
不得上訴。
                                      書記官  梁淑時
中　　華　　民　　國　　96　　年　　6 　　月　　20　　日
